【裁判字號】    99,交易,302
【裁判日期】    991130
【裁判案由】    過失傷害
【裁判全文】
臺灣板橋地方法院刑事判決             99年度交易字第302號
公  訴  人  臺灣板橋地方法院檢察署檢察官
被      告  張港華
上列被告因過失傷害案件，經檢察官提起公訴（99年度調偵字第
368 號），經被告於準備程序中就起訴事實為有罪之陳述，經告
知簡式審判程序之旨，並聽取當事人之意見後，裁定進行簡式審
判程序，本院判決如下：
    主  文
張港華因過失致人於死，處有期徒刑拾月。
    事  實
一、張港華於民國98年11月17日晚間，騎乘車牌號碼HV8-356 號
    機車，沿臺北縣樹林市○○街西往東方向行駛，於同日晚間
    6 時10分許，行經同縣市○○街13巷巷口，本應注意車前狀
    況，以當時雖為夜間，天候狀況為雨，路面潮濕，然該處鋪
    設柏油、無缺陷亦無障礙物，並無不能注意之狀況，竟疏未
    注意車前狀況，致其所騎乘機車撞擊由該處巷口步行穿越水
    源街之行人王榮華、陳金木（陳金木未提出告訴），致王榮
    華受有頭部外傷合併硬腦膜下出血、蜘蛛膜下腔出血，經送
    醫後，因前開傷勢引發肺炎導致敗血性休克併發多重器官衰
    竭，於99年4 月28日死亡。張港華於肇事後停留現場，並於
    有偵查權限之司法警察機關尚不知何人犯罪前，向據報前往
    現場處理車禍事故之臺北縣政府警察局交通警察大隊樹林分
    隊員警陳明其為肇事人，並接受裁判。
二、案經代行告訴人王榮華之姐王榮華告訴及臺北縣政府警察局
    樹林分局移送臺灣板橋地方法院檢察署檢察官偵查後起訴。
    理  由
一、本案被告所犯之過失致死罪，為死刑、無期徒刑、最輕本刑
    3 年以上有期徒刑或高等法院管轄第一審案件以外之罪，而
    被告於本院準備程序進行中，就被訴事實為有罪之陳述，經
    本院告知簡式審判程序意旨，並聽取公訴人及被告之意見後
    ，依刑事訴訟法第273 條之1 第1 項之規定，裁定依簡式審
    判程序審理，核先敘明。
二、前開犯罪事實，業據被告警詢、檢察官偵查中及本院審理時
    坦承不諱（見99年度偵字第709 號偵查卷第3 至5 頁、第37
    至38頁、），且有證人王英、陳金木於警詢之證述（王英部
    分見前開偵查卷第9 至11頁、陳金木部分見前開偵查卷第6
    至8 頁）可資佐證，並有道路交通事故現場圖、道路交通事
    故調查報告表、照片（見前開偵查卷第13至15頁、第23至33
    頁）附卷足憑，堪認被告前開自白與事實相符。又被告駕車
    應注意車前狀況，並隨時採取必要之安全措施，道路交通安
    全規則第94條就此定有明文，事發當時雖為夜間、天候為雨
    、路面潮濕，然該處鋪設柏油、無缺陷亦無障礙物等情，有
    道路交通事故調查報告表1 份在卷足憑，被告並無不能注意
    之情事，被告竟駕車撞擊行走於途之被害人王榮華，其有過
    失至明。再被告疏未注意車前狀況而撞擊被害人王榮華，致
    王榮華受有頭部外傷合併硬腦膜下出血、蜘蛛膜下腔出血，
    於98年11月17日至亞東紀念醫院治療，其因所受前開傷勢，
    導致急性呼吸衰竭而插管治療後，轉至加護病房繼續治療，
    因無法脫離呼吸器，自98年11月30日至同年12月24日均依賴
    呼吸器，復於98年12月24日轉至佑林醫院照護，期間血糖值
    一直不穩定、高燒及腸胃不適，經改由點滴補充熱量及控制
    血糖，於99年1 月27日有腸阻塞現象，經會診後，狀況無改
    善，且血糖值偏低不穩定又有腸胃出血狀況，經施以點滴及
    潰瘍藥物，仍持續發燒、低血壓，於99年2 月9 日轉至他院
    加護病房，於99年2 月24日再度住進佑林醫院施以照護，於
    99年4 月24日高燒，血壓偏低，於99年4 月25日使用升壓劑
    ，轉至亞東紀念醫院急診，因肺炎引起敗血性休克併發多重
    器官衰竭，於99年4 月28日死亡等情，有亞東紀念醫院診斷
    證明書（見本院卷第82至85頁）、亞東紀念醫院死亡證明書
    （見本院卷第86頁）、佑林醫院99年6 月29日（99）佑字第
    099062901 號函（見本院卷第48至50頁）、亞東紀念醫院99
    年8 月17日亞醫歷字第0996410469號函（見本院卷第94頁）
    、99年11月8 日亞醫歷字第0996410632號函（見本院卷第77
    頁）在卷可參。王榮華因本案交通事故受有頭部外傷，復因
    該等傷勢導致後續病症而死亡，且王榮華因前開事故受傷後
    送醫迄至死亡，期間均未出院，顯無其他外力因素加入中斷
    因果關係，由此可知，被告之過失行為與被害人王榮華死亡
    間，存有因果關係無疑。綜上，本件事證明確，被告犯行堪
    以認定，自應依法論科。
三、核被告所為，係犯刑法第276 條第1 項之過失致人於死罪。
    公訴意旨原認被告犯行僅成立過失傷害，然於本院審理時，
    被害人家屬王英提出前開王榮華死亡證明書，經公訴人更正
    犯罪事實及變更起訴法條，前開基本社會事實同一，且經本
    院將上開罪名告知被告（見本院98年5 月18日準備程序筆錄
    、本院99年11月19日審判筆錄），供其表示意見，已保障被
    告防禦權，爰依公訴人變更後法條審理之，併予敘明。被告
    於肇事後犯罪未被發覺前，向到場處理之員警承認其為肇事
    者，自首並接受裁判一情，有臺北縣政府警察局樹林分局道
    路交通事故肇事人自首情形紀錄表1 份（見前開偵查卷第19
    頁）在卷可參，應依刑法第62條前段規定減輕其刑。爰審酌
    被告前有過失致死前科，自應對駕車行為更加謹慎，竟再因
    駕駛疏忽撞擊行走於途之被害人，且導致被害人死亡，所生
    損害匪淺，惟衡其過失係未注意車前狀況，情節非重，及其
    智識程度、生活狀況、被害人行走於途，並無過失，被告犯
    罪後雖坦承犯行，然未與被害人家屬達成和解，亦未提出賠
    償被害人家屬損失之具體方案，被害人家屬雖申領財團法人
    汽車交通事故特別補償基金，然未自被告處獲取分文賠償，
    難認被告犯後態度良好等一切情狀，量處如主文所示之刑，
    以資懲警。
四、依刑事訴訟法第273 條之1 第1 項、第299 條第1 項前段，
    刑法第62條、第276 條第1 項，刑法施行法第1 條之1 第1
    項、第2 項但書，判決如主文。
中    華    民    國    99    年    11    月    30    日
                           交通法庭法  官  何燕蓉
如不服本判決，應於判決送達後10日內向本院提出上訴狀（應附
繕本）。
上列正本證明與原本無異。
                                   書記官  王元佑
中    華    民    國    99    年    12    月    3     日

司法院資訊處製作；財團法人民間司法改革基金會備份。
